【裁判字號】    98,抗,143
【裁判日期】    980917
【裁判案由】    確認承租權存在（核定訴訟標的價額）
【裁判全文】
臺灣高等法院臺南分院民事裁定  98年度抗字第143號
抗 告 人  甲 ○ ○
上列抗告人因與相對人臺南市政府間確認承租權存在事件，對於
民國98年6月5日臺灣臺南地方法院所為97年度訴字第1563號訴訟
標的價額之核定裁定提起抗告，本院裁定如下：
    主    文
抗告駁回。
抗告訴訟費用新台幣一千元由抗告人負擔。
    理    由
一、聲請及抗告意旨略以：本件伊請求確認其先父於民國35年至
    40年間，對於在日據時期台南市新町一丁目98番地土地有承
    租權存在，至於承租面積及租金數額不明，可函詢臺南市政
    府其被繼承人吳昭興承租系爭土地之面積及每年租金金額，
    且亦可依臺南市政府67年7月4日南市財產字第15819號函及
    98年4月29日函資料，以核定本件訴訟標的價額，原裁定竟
    以依臺南市臺南地政事務所提出之系爭土地資料，均無從知
    悉承租範圍，而依民事訴訟法第77條之12之規定核定為165
    萬元，其理由顯然違誤且矛盾。原審法院應查明標的之承租
    面積及期間，逕而正確計算裁判費，為此提起抗告，求為廢
    棄原裁定云云。
二、按訴訟標的之價額，由法院核定。核定訴訟標的之價額，以
    起訴時之交易價額為準；無交易價額者，以原告就訴訟標的
    所有之利益為準。法院因核定訴訟標的之價額，得依職權調
    查證據。民事訴訟法第77條之1第1-3項定有明文。再「因租
    賃權涉訟，其租賃定有期間者，以權利存續期間之租金總額
    為準；其租金總額超過租賃物之價額者，以租賃物之價額為
    準；未定期間者，動產以二個月租金之總額為準，不動產以
    二期租金之總額為準。」民事訴訟法第77條之9固定有明文
    。惟因屬財產權之租賃權涉訟，倘經法院依職權調查之結果
    ，無法確認當事人主張之定期租賃之租賃期間之租金總額或
    不定期租賃之二個月租金總額為何，當事人亦無法提出相關
    租賃之證明，而無法核定其訴訟標的之價額，自得依民事訴
    訟法第77條之12之規定，以第466條所定不得上訴第三審之
    最高利益額數加十分之一定之。
三、經查本件抗告人起訴請求法院確認其先父吳昭興於35年至40
    年間，對於在日據時代地號臺南市新町一丁目98番地有合法
    承租權存在，是其應屬因租賃權涉訟，惟其亦自稱不明承租
    該筆土地之面積、為定期租賃或不定期租賃、每年租金金額
    ，為抗告人所自承（見本院卷第14頁），為依民事訴訟法第
    77條之9規定核定訴訟標的價額，自應查明當事人主張之定
    期租賃期間之租金總額或不定期租賃之二個月租金總額為何
    。
    1.就抗告人提出之「土地確實承租證明書」（見原審卷第16
      頁），其鄰居黃朝嘉所出具，並非抗告人之交與土地所有
      權人所訂立之租賃契約或出租人出具之租金繳納收據，由
      形式觀察即可知為臨訟所為之報告文書，相對人亦對之以
      書狀加以爭執（見高雄行政法院96年度訴字第937號第32-
      35頁答辯狀），是不得以之作為認定依據。
    2.本件抗告人雖提出臺南市政府67年7月4日南市財產字第15
      819號函為請求之依據（見原審卷第21頁），然抗告人所
      提之上開函文影本，係相對人台南市政府以吳金元等四十
      人為受文者，除吳金元外，其餘受文者並未載明；該函亦
      非以被繼承人吳昭興為受文者，亦未記載吳昭興有何承租
      何筆土地積欠租金或損害賠償金（使用費）。又原審法院
      以該函為附件請臺南市政府提供該承租事件及其相關承租
      人之資料，經查復「本案因年代久遠，無法從承辦案件登
      記簿查得相關承租資料，故僅能依當事人提供之本府函文
      文號再行調檔。」臺南市政府於98年4月29日以南市財產
      字第09800446680號函並檢附該函相關資料函覆原審法院
      （見原審卷第112-132頁）。從該函所附函稿可知：抗告
      人或其先父吳昭興均未列名於該由吳金元等40人於67年6
      月23日陳情書之陳情人清冊（見原審卷第128-132頁）。
      況該函文並未記載相關人之承租地號、範圍及租金總額，
      抗告人不得僅憑臺南市政府67年7月4日南市財產字第
      15819 號函，即謂原審關於訴訟標的價額核定違誤矛盾。
    3.台南市政府就原審法院之「日據時期地號台南市新町一丁
      目98番地即台南市○○區○○段2547號、2544號土地於民
      國35年至40年間之租金如何計算」函詢，經查復：「日據
      時期地號台南市新町一丁目98番地重測後為中西區○○段
      89地號，目前為民主社區活動中心，因年代久遠，查無承
      租資料。另中西區○○段2547號、2544號土地，係教育部
      管理之學產地，經本市第五期重劃而分配在現址，並非貴
      庭來函所指之日據時期台南市新町一丁目98番地，且本府
      於民國35年至40年間並無代管學產地之出租相關資料。」
      （見原審卷第69,97頁）。
    4.是依抗告人於原審所提出相關證據，及法院依職權函查臺
      南市臺南地政事務所及臺南市政府，所得資料，均無從確
      認抗告人所主張之承租為租賃期間、租賃範圍及租金金額
      。
四、本件抗告人起訴請求確認其先父對於臺南市新町一丁目98番
    地有合法承租權存在，經法院依職權調查之結果，無法確認
    抗告人主張為「定期租賃租賃期間租金總額」或「不定期租
    賃之二個月租金總額」為何，抗告人亦無法提出相關租賃之
    證明，而無法核定其訴訟標的之價額，則依民事訴訟法第77
    條之12之規定（司法院已自91年2月8日起將民事訴訟法第46
    6條第1項所定上訴第三審之利益額數提高為新台幣《下同》
    150萬元），核定本件訴訟標的價額金額為165萬元，於法並
    無不合，抗告意旨仍執陳詞，求予廢棄，不能認有理由。
五、據上論結，本件抗告為無理由，依民事訴訟法第495條之1第
    1項，第449條第1項、第95條、第78條，裁定如主文。
中    華    民    國    98    年    9    月    17     日
                  民事第一庭    審判長法  官  丁振昌
                                      法  官  林永茂
                                      法  官  李素靖
上為正本係照原本作成。
對於核定訴訟費用額部分，除以適用法規顯有錯誤為理由外，不
得再抗告。如提再抗告（須附繕本），應於收受送達後10日內委
任律師為代理人向本院提出再抗告狀，並繳納再抗告費新台幣1
千元。
中    華    民    國    98    年    9     月    17    日
                                      書記官  陳昆陽
【附記】
民事訴訟法第495條之1第2項準用同法第466條之1第1、2項規定
：
(1)對於第二審判決上訴，上訴人應委任律師為訴訟代理人。但上
  訴人或其法定代理人具有律師資格者，不在此限。
(2)上訴人之配偶、三親等內之血親、二親等內之姻親，或上訴人
  為法人、中央或地方機關時，其所屬專任人員具有律師資格並
  經法院認為適當者，亦得為第三審訴訟代理人。
民事訴訟法第466條之2第1項：
  上訴人無資力委任訴訟代理人者，得依訴訟救助之規定，聲請
  第三審法院為之選任律師為其訴訟代理人。


司法院資訊處製作；財團法人民間司法改革基金會備份。
